【裁判字號】    95,基簡,512
【裁判日期】    950803
【裁判案由】    損害賠償
【裁判全文】
臺灣基隆地方法院民事判決             95年度基簡字第512號
原      告  乙○○
被      告  甲○○
上列當事人間請求損害賠償事件，本院於民國95年7 月20日言詞
辯論終結，判決如下：
    主  文
被告應給付原告新臺幣柒萬肆仟壹佰捌拾玖元，及自民國九十五
年七月八日起至清償日止，按週年百分之五計算之利息。
原告其餘之訴駁回。
訴訟費用由被告負擔十三分之二，餘由原告負擔。
本判決原告勝訴部分得假執行；但被告如以新臺幣柒萬肆仟壹佰
捌拾玖元預供擔保，免為假執行。
    事實及理由要領
一、按訴狀送達後，原告不得將原訴變更或追加他訴，但擴張或
    減縮應受判決事項之聲明者，不在此限，民事訴訟法第 255
    條第1項第3款定有明文。查原告起訴時請求被告給付新臺幣
    （下同）280,000 元，於言詞辯論終結前擴張為請求給付48
    0,000 元，核屬擴張應受判決事項之聲明，符合上開規定，
    先予敘明。
二、原告主張：被告於民國94年12月22日7時左右，駕駛車號EY-
    2552號自用小客車，行經基隆市○○街1 號國光客運站前，
    因原告指揮大客車倒車擋住被告去路，被告心生不滿下車辱
    罵原告，原告不予理會走向調度室，被告竟基於傷害人身體
    之犯意，自後面追打原告，造成原告左手第4、5指骨骨折、
    顏面、右手、右膝及左小腿多處擦挫傷，被告之傷害行為，
    業經鈞院以95年度易字第54號判決有罪確定，為此依侵權行
    為之法律關係，請求被告給付原告醫療費用50,000元、薪資
    損失60,000元、國光汽車客運股份有限公司（以下簡稱國光
    公司）營運損失10,000元、勞動能力損失300,000 元、精神
    慰撫金60,000 元，合計480,000元及自起訴狀繕本送達翌日
    起至清償日止，按週年5%計算之利息。
三、被告抗辯：原告是與被告互毆，其左手第4、5指骨骨折係原
    告毆打被告所造成，不應由被告負責，且原告請求之各項金
    額均過高，自應提出證據證明其主張為真實。
四、經查，被告於94年12月22日7時左右，駕駛車牌號碼EY-2552
    號自用小客車行經基隆市○○街1 號國光客運站前，因原告
    指揮大客車倒車擋住去路，即下車辱罵原告，原告不予理會
    走向調度室，被告自後面追來，以腳踢並以拳頭毆打原告，
    原告以左手抵擋時遭踢中，造成左手第4、5指骨骨折，並因
    雙方互相拉扯後跌倒在地，致原告顏面、右手、右膝及左小
    腿多處擦挫傷，經本院以94年度易字第54號判處拘役40日，
    如易科罰金以銀元300元折算1日確定等事實，業經本院依職
    權調取上開刑事案件卷宗核閱無誤。被告雖辯稱是與原告互
    毆，且原告左手第4、5指骨骨折係其毆打被告造成的云云，
    然被告是以腳踢原告，原告以左手抵擋時遭踢中等情，業據
    在場目擊的證人連詮民於被告所涉傷害案件偵查時證述明確
    （見臺灣基隆地方法院檢察署95年度偵字第426 號偵查卷宗
    第26、32頁），核與原告左手受傷部位相符，被告空言否認
    ，自不足採。
五、按因故意或過失，不法侵害他人之權利者，負損害賠償責任
    ；不法侵害他人之身體或健康者，對於被害人因此喪失或減
    少勞動能力，或增加生活之需要時，應負損害賠償責任；不
    法侵害他人之身體、健康，被害人雖非財產上之損害，亦得
    請求賠償相當之金額；民法第184條第1項前段、第193條第1
    項、第195條第1項分別定有明文。被告不法侵害原告成傷，
    業經認定已如前述，原告所受損害與被告之侵權行為間既具
    有相當之因果關係，依民法第184條第1項前段，被告應負損
    害賠償責任。茲就原告請求之金額，應否准許，分別說明如
    下：
  (一)醫療費用：原告主張其支出醫療費用50,000元，並未提出證
    據證明，自不足採。
  (二)薪資損失：原告主張其受傷後1個月無法正常開車，請求1個
    月薪資損失60,000元，雖未提出確切證明，惟原告確因被告
    毆打造成左手第4、5指骨骨折，以原告從事駕駛工作而言，
    其受傷後無法立即工作，應可認定。查原告自93年12月至94
    年12月薪資所得為628,911 元，有扣繳憑單在卷足憑，則平
    均1個月薪資為48,378元（628,911元÷13月＝48,378元，元
    以下四捨五入，以下同），依民事訴訟法第222條第2項規定
    ，認原告之薪資損失以15天計算即24,189元為適當。
  (三)國光公司營運損失：原告主張其係國光客運南投線司機，原
    告於94年12月22日遭被告打傷後無法駕駛，致國光公司營收
    損失10,000元，即使所稱屬實，此部分並非原告所受之損害
    ，自不得請求被告賠償。
  (四)勞動能力損失：原告主張其受傷後左手無名指無法彎曲及左
    手小指無法伸直，影響往後的駕駛生涯，請求賠償 300,000
    元，並未舉證以實其說，不應准許。
  (五)精神慰撫金：原告因指揮大客車倒車擋住被告去路，遭被告
    毆打，造成左手第4、5指骨骨折、顏面、右手、右膝及左小
    腿多處擦挫傷，精神上自受有痛苦，本院斟酌兩造均為高中
    畢業，原告從事駕駛工作，被告目前無業及被告之傷害情節
    等情狀，認原告得請求之精神慰撫金以50,000元為適當。
六、末按遲延之債務，以支付金錢為標的者，債權人得請求依法
    定利率計算之遲延利息；應付利息之債務，其利率未經約定
    ，亦無法律可據者，週年利率為百分之五；給付無確定期限
    者，債務人於債權人得請求給付時，經其催告而未為給付，
    自催告時起負遲延責任；其經債權人起訴而送達訴狀，或依
    督促程序送達支付命令或為其他相類之行為者，與催告有同
    一之效力；民法第233條第1項、第203條、第229條第2 項分
    別定有明文。查本件起訴狀繕本於95年6 月27日寄存送達於
    被告戶籍地址之警察機關，被告並未領取，則依民事訴訟法
    第138條第2項規定，自寄存之日起經10日發生效力，據以計
    算，係於95年7月7日始生送達之效力。從而，原告依侵權行
    為之法律關係，請求被告給付74,189元，及自起訴狀繕本送
    達翌日即95年7月8日起至清償日止，按週年5%計算之利息，
    為有理由，應予准許；逾上開範圍之請求，為無理由，應予
    駁回。
七、本件係民事訴訟法第427條第1項所定之標的金額500, 000元
    以下之財產權訴訟，就被告敗訴部分，應依職權宣告假執行
    ，並依同法第392條第2項規定，依職權宣告被告預供擔保，
    得免為假執行。
中    華    民    國    95    年    8     月    3     日
                  基隆簡易庭法  官  陳湘琳
以上正本係照原本作成。
對於本件判決如有不服，應於收受送達後20日內向本院提出上訴
書狀，上訴於本院合議庭，並按他造當事人之人數附具繕本。
中    華    民    國    95    年    8     月    3     日
                            書記官  王佩珠


司法院資訊處製作；財團法人民間司法改革基金會備份。
